臺北高等行政法院判決　　　　　　　　　　　　　　九十二年度訴字第三六八八號
　　　　　　　　　　　　　　　.
　　原　　　告　詠佳國際有限公司
　　代　表　人　甲○○
　　訴訟代理人　林添進律師
　　被　　　告　財政部基隆關稅局
　　代　表　人　朱恩烈（局長）
　　訴訟代理人　乙○○
右當事人間因虛報進口貨物事件，原告不服財政部中華民國九十二年六月十二日台財
訴字第０九二００一五四八八號訴願決定，提起行政訴訟。本院判決如左：
    主  文
原告之訴駁回。
訴訟費用由原告負擔。
    事  實
一、事實概要：
    緣原告於民國（下同）九十年十二月三日委由桂記報關有限公司（下稱桂記報關
    行）向被告申報自香港進口成衣（下稱系爭貨物）乙批（報單第ＡＡ／九０／七
    二０四／００四三號），完稅價格新台幣（下同）四、０二九、四九四元，原申
    報產地為香港。案經被告查驗及認定結果，實際來貨產地為中國大陸，輸入規定
    代號：ＭＰ１，且核非屬經經濟部公告准許間接進口之大陸物品，認原告涉有虛
    報進口貨物產地、逃避管制之不法情事，因貨物已押款放行，被告乃依財政部關
    稅總局驗估處查得價格及依海關緝私條例第三十七條第一、三項轉據同條例第三
    十六條第一項之規定，處貨價二倍之罰鍰計九、二五五、六一八元，並依同條例
    第四十四條規定追徵所漏稅費七六、二三四元。原告不服，申請復查未獲變更，
    提起訴願經遭駁回，遂提起行政訴訟。
二、兩造聲明：
  (一)原告聲明：
    1.訴願決定及原處分均撤銷。
    2.訴訟費用由被告負擔。
  (二)被告聲明：
    1.駁回原告之訴。
    2.訴訟費用由原告負擔。
三、兩造之主張：
  (一)原告主張之理由：
    1.原告確實依訴外人香港鴻運發展公司（下稱香港鴻運公司）所開立INVOICE所
      記載，再委託桂記報關行向被告填具進口報單，並無虛報貨物產地，縱然貨物
      產地為中國大陸，亦不可歸責於原告，蓋貨物均由訴外人香港鴻運公司所裝載
      ，原告僅能以契約約束香港鴻運公司不可有違反本國法令事宜，至於履行契約
      時，原告並無法實際約束其從何地裝載，產地為何，原告並無應注意、能注意
      而不注意之情事。且依司法院釋字第二七五號解釋意旨，並非一旦違反禁止規
      定或作為義務即科以過失責任。
    2.系爭貨物為原告委託訴外人台灣龍整公司與香港鴻運公司，於西元二００一年
      十月十日訂立買賣契約，該契約第七條約定裝運口岸及目的港，由賣方（即香
      港鴻運公司）安排起運港：HONGKONG，目的港：臺北基隆港。又契約第十條約
      定，本合約允許買方指定第三者公司為收貨。本件龍整公司代替原告在香港購
      買貨物後，於賣方即香港鴻運公司裝貨後即依龍整公司之指示將INVOICE交予
      原告，原告據香港鴻運公司所開立INVOICE所記載，再委託桂記報關行向被告
      填具進口報單，故原告並無虛報貨物產地。原告委託龍整公司與香港鴻運公司
      購買成衣一批，契約書明文約定為其庫存切貨，該貨物並由香港鴻運公司裝運
      後，開立發票給原告，原告委由桂記報關行代為進口報單，完全依照香港鴻運
      公司之發票申請進口，並認為香港鴻運公司所託運之貨物，產地即為香港，原
      告實無從知悉貨物產地至明。原告已舉證證明自己無過失。
  (二)被告主張之理由：
    1.按「報運貨物進口而有左列情事之一者，得視情節輕重，處以所漏進口稅額二
      倍至五倍之罰鍰，或沒入或併沒入其貨物：一、虛報所運貨物之名稱、數量或
      重量‧‧‧四、其他違法行為。」、「有前二項情事之一而涉及逃避管制者，
      依前條第一項及第三項論處。」；「私運貨物進口‧‧‧者，處貨價一倍至三
      倍之罰鍰。‧‧‧」、「前二項私運貨物沒入之。」及「有違反本條例情事者
      ，除依本條例有關規定處罰外，仍應追徵其所漏或沖退之稅款。」分別為海關
      緝私條例第三十七條第一、三項、第三十六第一、三項及第四十四條前段所明
      定。又進口非屬「台灣地區與大陸地區貿易許可辦法」第七條規定准許輸入之
      大陸地區物品者，即構成進口禁止輸入之物品而涉及逃避管制之違法行為，原
      告核有虛報所運貨物產地、涉及逃避管制情事。
    2.被告經訪查載運系爭貨物之DUBAI DIAMOND輪之船務代理公司立昌船務公司經
      理，確認來貨係由廈門裝船來基隆港，另據原告於九十一年六月七日提出說明
      略稱：「‧‧‧經與該公司電話聯絡始告知以香港服裝製造業絕大多數已遷往
      中國大陸，該公司甚多向內地港資企業切購庫存服裝‧‧‧」，足見產地為大
      陸已為原告所不爭，又香港因地緣關係應特別審慎查明產地，原告進口貨物有
      未盡查明產地之注意義務，致發生違章情事，縱無故意，亦有過失，參照司法
      院釋字第二七五號解釋意旨，自應受罰。
    3.報運貨物進口有無虛報情事，應以進口報單上所申報者與來貨實際情形為認定
      依據。本件報單原申報產地為香港，惟實際來貨生產國別為中國大陸，即構成
      違法虛報之行為，又原告既於成交確認書上載明「以上貨色均屬庫存切貨，品
      質以實地看貨為准，起運港口為香港」，查依進口貨品原產地認定標準第二條
      規定：「進口貨品以左列國家或地區為其原產地：一、進行完全生產貨品之國
      家或地區。二、貨品之加工、製造或原材料涉及二個或二個以上國家或地區者
      ，以使該項貨品產生最終實質轉型之國家或地區。」原告與香港賣方交易時，
      既經買方實地看過貨，自應審慎積極查明系爭貨物係由何地生產或在何地經最
      終實質轉型。原告報關時所檢附之發票（INVOICE），其上僅載明系爭貨物由
      香港運到基隆，並未載明產地為香港，原告稱並無虛報貨物產地，核不足採。
    理  由
一、本件訴訟繫屬中，被告代表人由洪啟清改由朱恩烈擔任，茲據新任代表人具狀承
    受訴訟，核無不合，應予准許。
二、「報運貨物進口而有左列情事之一者，得視情節輕重，處以所漏進口稅額二倍至
    五倍之罰鍰，或沒入或併末入其貨物：一、‧‧‧四、其他違法行為。」、「有
    前二項情事之一而涉及逃避管制者，依前條第一項及第三項論處」、「私運貨物
    進口‧‧‧處貨價一倍至三倍之罰鍰。」、「前二項私運貨物沒入之。」「有違
    反本條例情事者，除依本條例有關規定處罰外，仍應追徵其所漏或沖退之稅款。
    」分別為海關緝私條例第三十七條第一項第四款、第三項、第三十六條第一、三
    項及第四十四條所明定。次按進口非屬「臺灣地區與大陸地區貿易許可辦法」第
    七條規定准許輸入之大陸地區物品者，即構成進口禁止輸入之物品而涉及逃避管
    制之違法行為。又進口貨品原產地認定標準第二條規定：「進口貨品以左列國家
    或地區為其原產地：一、進行完全生產貨品之國家或地區。二、貨品之加工、製
    造或原材料涉及二個或二個以上國家或地區者，以使該項貨品產生最終實質轉型
    之國家或地區。」
三、本件原告於九十年十二月三日申報自香港進口系爭貨物，完稅價格四、０二九、
    四九四元，原申報產地為香港，然系爭貨物係由廈門裝船來基隆港，且原告於九
    十一年六月七日向被告提出說明稱：「‧‧‧經與該公司（按指出賣人盟運公司
    ）電話聯絡始告知以香港服裝製造業絕大多數已遷往中國大陸，該公司甚多向內
    地港資企業切購庫存服裝‧‧‧」，此有進口報單、說明書及立昌船務公司人員
    蘇銘添在被告處之談話紀錄附原處分卷（附件一至三）可稽，因而被告查驗及認
    定系爭貨物產地為中國大陸，核與原申報產地不符，系爭貨物輸入規定代號：Ｍ
    Ｐ１，經核非屬經經濟部公告准許間接進口之大陸物品，認原告涉有虛報進口貨
    物產地、逃避管制之不法情事，因貨物已押款放行，被告乃依財政部關稅總局驗
    估處查得價格，處貨價二倍之罰鍰計九、二五五、六一八元，並追徵所漏稅費七
    六、二三四元，揆諸首揭規定，並無不合。原告雖為事實欄所載之主張，惟查：
(一)、海關緝私條例第三十七條所稱虛報，係指申報虛偽不實而言，而報運貨物進口
      是否構成虛報行為，悉以報單上原申報內容與到貨實際狀態為認定標準（參見
      改制前行政法院八十三年判字第一四八三、一二八六號判決）。系爭貨物產地
      為中國大陸，原告申報為香港，已屬虛報，原告主張其無虛報產地情事，要不
      足採。
(二)、海關緝私條例第三十七條所稱虛報，係指申報虛偽不實而言，此與故意「虛報
      」之詐偽不實，應以故意為歸責要件不同（參見改制前行政法院八十六年判字
      第九九八號判決）。又依照司法院釋字二七五號及五二一號解釋意旨，海關緝
      私條例第三十七條第一項虛報行為即使出於過失亦應處罰。因現行進口貨物通
      關採申報與查驗制度，進口貨物如有產地與原申報不符並涉漏稅或逃避管制等
      情事者，應受海關緝私條例有關規定論處，是貨物進口人自有查證系爭貨物確
      實產地之注意義務，而原告據以申報之發票並未載明系爭貨物之產地，貨物之
      裝運港原不必然等於貨物產地，從事貿易之人顯然知之，何況原告為一貿易專
      業商，深知東南亞地區尤其香港，貿易轉口頻繁，極易購得管制進口之大陸物
      品，原告即使無故意，其未加注意查證系爭貨物之確實產地而申報產地不實，
      致有虛報情事，即屬有過失（參照改制前行政法院八十九年判字第三十號判決
      ）。原告主張貨物均由訴外人香港鴻運公司所裝載，原告僅能以契約約束香港
      鴻運公司不可有違反本國法令事宜，至於履行契約時，原告並無法實際約束其
      從何地裝載，產地為何，原告並無應注意、能注意而不注意之情事，其完全依
      照香港鴻運公司之發票申請進口，並認為香港鴻運公司所託運之貨物，產地即
      為香港，原告實無從知悉貨物產地至明，其已舉證無過失云云，並不足採。
(三)、又在行政程序中，依照民法第二百二十四條規定「債務人之代理人或使用人關
      於債之履行有故意或過失時，債務人應與自己之故意或過失負同一責任。．．
      ．」所蘊含之法理，行政程序當事人之代理人或使用人有故意或過失行為時，
      除非法律有特別規定，行政程序當事人應與之負同一故意或過失責任（參照改
      制前行政法院九十一年判字第一八０二號、八十七年判字第一０四０號、第八
      十六年判字第一二八七號及八十四年判字第二五五六號判決）。本件依原處分
      卷所附香港鴻運公司與龍整公司之成交確認書所載，貨物之交易條件為離岸價
      格（FOB），即自裝船口岸到達基隆港之運費由買方自行負擔（支付船公司）
      ，約定起運港為香港，然而裝貨口岸及運輸工具航程距離均關係運費高低及貨
      物營運成本，廈門與香港兩地距離甚遠，貨物自廈門裝船轉運香港到基隆港，
      與自香港裝船直達基隆港，顯然兩者運費不同，運費支出乃營運成本，貨物進
      口前必經籌劃，豈有任令出貨人捨近求遠，徒增運費成本之理，買方豈有不知
      實際裝運港並非香港之理？此部分即使非原告本人自已之過失，而為訴外人龍
      整公司之故意過失，然其既使用訴外人龍整公司向訴外人香港鴻運公司購貨，
      對其故意過失，應負同一責任。
四、從而，原處分科處原告貨價二倍之罰鍰計九、二五五、六一八元，並追徵所漏稅
    費七六、二三四元，並無違法，訴願決定予以維持，亦無不合。原告訴請撤銷，
    為無理由，應予駁回。
五、據上論結，本件原告之訴為無理由，爰依行政訴訟法第九十八條第三項前段，判
    決如主文。
中　　　華　　　民　　　國　　九十三　　年　　 十一 　　月　　二十五　　日
                                  臺北高等行政法院  第二庭
                                            審判長  法  官　姜素娥
      　　　　　　　　　　　　　　　　　　　　      法　官　陳國成
      　　　　　　　　　　　　　　　　　　　　      法　官　吳東都
右為正本係照原本作成。
如不服本判決，應於送達後二十日內，向本院提出上訴狀並表明上訴理由，如於本判
決宣示後送達前提起上訴者，應於判決送達後二十日內補提上訴理由書（須按他造人
數附繕本）。
中　　　華　　　民　　　國　　九十三　　年　　 十一 　　月　　二十五　　日
                                                    書記官  李金釵
